【裁判字號】    89,上訴,3678
【裁判日期】    890731
【裁判案由】    毒品危害防制條例
【裁判全文】
臺灣高等法院刑事判決                          八十九年度上訴字第三六七八號
    上  訴  人  臺灣板橋地方法院檢察署檢察官
    被      告  乙○○
    指定辯護人  本院甲○
右上訴人因被告違反毒品危害防制條例案件，不服臺灣板橋地方法院八十八年度訴字
第二○三八號，中華民國八十九年七月三十一日第一審判決（起訴案號：臺灣板橋地
方法院檢察署八十八年度偵字第一六三五八號），提起上訴，本院判決如左：
    主  文
上訴駁回。
    理  由
一、公訴意旨如起訴書所載（如附件）。
二、按犯罪事實應依證據認定之，無證據不得推定其犯罪事實，又不能證明被告犯罪
    應諭知無罪之判決，刑事訴訟法第一百五十四條、第三百零一條第一項定有明文
    。次按「被告之自白，不得作為有罪判決之唯一證據，仍應調查其他必要之證據
    ，以察其是否與事實相符。」，為刑事訴訟法第一百五十六條第二項明定。又認
    定犯罪事實應憑積極證據，倘積極證據不足以為不利於被告事實之認定時，即應
    為有利被告之認定，更不必有何有利之證據，最高法院著有三十年上字第八一六
    號判例。此所謂「積極證據足以為不利被告事實之認定」，依據同院七十六年臺
    上字第四九八六號判例意旨，係指據為訴訟上證明之全盤證據資料，在客觀上以
    達於通常一般之人均不致於有所懷疑，而得確信被告確曾犯罪之程度；若未達到
    此一程度，而有合理懷疑之存在時，即無從為被告有罪之確信。公訴人認被告乙
    ○○涉嫌販賣第二級毒品，係以被告之自白、扣案安非他命貳小包（驗餘淨重合
    計零點玖捌公克、包裝重零點肆壹公克）為其論據。訊據被告堅決否認右開犯行
    ，並辯稱：扣案之安非他命，係自己要吸用，伊沒有要償還債務或收取金錢而幫
    人販賣，警訊所言在路上碰到童神，童神表示要快點還錢，日後要買安非他命比
    較方便，並沒有囑咐運毒予人，即可勾消所有債務，偵訊自白係因當時想要交保
    ，避免去勒戒，如果要販毒，會大批的賣，如要運輸，也會運輸大量的。供出『
    泰山』、『彤成』或『童神』，是警察問伊要不要交保，如果要交保要交出上線
    來，始如此自白等語。
三、經查：
  (一)被告於警局初訊時即供稱：「我所持有的安非他命是『用來吸食的』。」（見偵
    卷第五頁反面），且遍核警卷筆錄，未有片語隻字提及如何及為何人運輸第二級
    毒品安非他命。迄至偵訊時，雖供稱：「藥頭『泰山』叫我把藥（指安非他命）
    拿到幸福路保齡球館去，就會有人出來與（我）接頭。．．．」（見偵卷第十三
    頁反面、第五十一頁反面同旨），所供情節，前後已歧。再遍查偵查卷，亦未見
    若何有關綽號『泰山』、『童神』之年籍，以供查察被告偵訊中供述情節是否與
    事實相符。尤其，缺乏確切事證證明是否確有綽號『泰山』、『童神』之人，經
    質諸被告：「『泰山』的真實姓名？」，被告答稱：「我只知他叫『泰山』，他
    住土城市○○路三○一或（三○）二巷一號四樓，姓廖，名字我不知道，『童神
    』之人是『彤成』才對」、「他（指『彤成』）都跟『泰山』住在一起」（見原
    審卷第四十七頁），原審為慎重計，乃函請原移送機關臺北縣警察局板橋分局協
    助查詢，上址有無綽號『泰山』、『彤成』之人（見原審卷第五十頁），據覆：
    「經本分局派員向土城戶政事務所查詢結果，並無右址，故無法查得『泰山』、
    『彤成』等二人之真實年籍」，有臺北縣警察局板橋分局八十九年五月十三日板
    警刑達字第八八八七號函在卷足參（附原審卷第六十三頁）；被告又供稱：「我
    只知道在三一○巷之內，是單數的，五弄一號四樓，我有帶警察去找，有找到住
    址」（見原審卷第七十頁），經再向臺北縣土城市戶政事務所查詢，獲覆：「明
    德路一段三○一號至三一○號，一段部分沒有巷，二段部分也沒有，都是連號，
    中間未曾編巷」，有原審辦理刑案電話查詢登記表足佐。綜此情節，遽難認定綽
    號『泰山』、『童神』或『彤成』之存在，暨被告如何為渠等運輸第二級毒品安
    非他命。
  (二)被告於警訊時自白為供自己吸用而持有安非他命，雖其到案後，經警採集之尿液
    檢體，送請臺北縣衛生局檢驗後，未驗出安非他命反應，固有臺北縣衛生局尿液
    煙毒檢驗成績書足稽（附偵卷第二十一頁），原審為求慎重，將上開尿液檢體送
    請法務部調查局鑑驗，經驗覆：「送驗尿液檢驗結果為嗎啡陰性反應，『甲基安
    非他命』『陽性反應』」，此有法務部調查局陸(一)字第八九○五○○二六號檢
    驗通知書可按（附原審卷第八十一頁）。查法務部調查局係以「螢光偏極免疫分
    析法（閥值：鴉片類毒品為100 ng /ml，甲基安非他命為200ng/ml）篩驗」、「
    氣相層析質譜儀分析法（總嗎啡檢驗）確認」，有法務部調查局上開檢驗通知書
    足稽，台北縣衛生局係以「化學薄層層析法」、「酵素免疫分析法」檢驗，亦有
    上開檢驗成績書為憑，其檢驗方法未若法務部調查局精密，自以法務部調查局鑑
    驗結果較為可信。參酌扣案安非他命，驗餘淨重合計零點九八公克、包裝重零點
    四一公克，亦有法務部調查局陸(一)字第八九○二二七二九號檢驗通知書足參（
    附原審卷第五十四頁），未逾一般人吸用之通常持有量。被告指扣案安非他命是
    用來吸食乙節，應非無稽。
  (三)此外，復查無其他積極確切之事證，足認被告涉有運輸第二級毒品安非他命犯行
    ，當屬不能證明被告犯罪。原審據此依法為無罪之諭知，核無不合，檢察官上訴
    仍執詞指摘原判決不當，非有理由，應予駁回。
據上論斷，應依刑事訴訟法第三百六十八條，判決如主文。
本案經檢察官謝英民到庭執行職務。
中      華      民      國     八十九     年    十二    月    二十七    日
                              臺灣高等法院刑事第五庭
                                  審判長法  官  曾  德  水
                                        法  官  林  立  華
                                法  官  楊  貴  雄
右正本證明與原本無異。
如不服本判決應於收受送達後十日內向本院提出上訴書狀，其未敘述上訴之理由者並
得於提起上訴後十日內向本院補提理由書（均須按他造當事人之人數附繕本）。
                                        書記官  何  瓊  芳
中      華      民      國     八十九     年    十二    月      三十    日


司法院資訊處製作；財團法人民間司法改革基金會備份。
